【裁判字號】    88,交上訴,41
【裁判日期】    890216
【裁判案由】    業務過失致死
【裁判全文】
臺灣高等法院高雄分院刑事判決                    八十八年度交上訴字第四一號
    上  訴  人
    即  被  告  甲○○
右上訴人因業務過失致死案件，不服臺灣屏東地方法院八十八年度交訴字第四五號、
中華民國八十八年六月二十三日第一審判決（起訴案號：臺灣屏東地方法院檢察署八
十八年度偵字第一０九號），提起上訴，本院判決如左：
    主  文
上訴駁回。
    事  實
一、甲○○係做工兼以駕駛廂型車載運商品擺地攤為業，駕駛車輛為其附隨業務。於
    民國（下同）八十七年十一月十四日晚上，在東港鎮商展場擺地攤，至當晚二十
    三時許收攤後，與友人在東港鎮吃消夜，於十五日清晨四時四十分許，駕駛車號
    ＷＤ─九三八一號紅色廂型車，沿屏東縣東港鎮○○路，自北往南方向行駛，甲
    ○○應注意車前狀況，並隨時採取必要之安全措施，且依當時客觀情狀，並無不
    能注意之情事，竟疏於注意車前狀況，迨途經該路段七十號前時，適鍾文芳乘騎
    一部殘障人士騎用之電動車在前行駛，甲○○見狀，閃煞不及，其右前車頭撞及
    鍾文芳之電動車，致鍾文芳人車倒地，受有頭部外傷併顱內出血，送醫不治死亡
    。甲○○肇事後未立即停車而往新園鄉方向逃逸，於十五日清晨五時許，再撞及
    位於新園鄉○○村○路）一六六號前之交通號誌桿（甲○○因胸部受撞擊及右腳
    小腿受傷），甲○○於當日上午十一時打電話請林金宗將該肇事紅色廂型車，拖
    往枋寮鄉鈴成汽車修理廠修理，而為警循線查獲。
二、案經屏東縣警察局東港分局報請台灣屏東地方法院檢察署檢察官偵查起訴
    理  由
一、訊據上訴人即被告甲○○矢口否認於右述時、地駕駛車輛撞及被害人致死，辯稱
    ：十五日清晨五時許，撞及新園鄉○○路一六六號前之交通號誌桿，才將紅色廂
    型車，拖往枋寮鄉鈴成汽車修理廠修理，沒有開車經過肇事地點，不知道發生車
    禍云云。
二、然查：
１、被告甲○○確於八十七年十一月十四日晚上，在東港鎮商展場擺地攤，至當晚二
    十三時許收攤後，與友人在東港鎮吃消夜，於十五日清晨五時許，駕駛車號ＷＤ
    ─九三八一號紅色廂型車，撞及位於新園鄉○○路一六六號前之交通號誌桿等情
    ，業經被告甲○○於警訊坦承在卷，經核與證人即鈴成汽車修理廠負責人林金宗
    於警訊證稱：「是一名林姓男子於十五日十一時許打電話給我說甲○○的車子撞
    壞叫我前往拖車，刑事組人員前來查看時該車均未修理」等情，證人即拖車司機
    白志陽於警訊證稱：有將ＷＤ─九三八一號車拖到枋寮鄉保養廠等情相符，又有
    東港分局道路交通事故證明書可考，足證被告於八十七年十一月十五日清晨五時
    許，有駕駛車號ＷＤ─九三八一號紅色廂型車無誤。
２、查被害人鍾文芳係在十一月十五日上午四時四十分許，屏東縣東港鎮○○路七十
    號前，遭一輛紅色廂型車撞及後，肇事車輛逃逸等情，業經目擊證人蔡雀美於警
    訊證稱：「有一男子騎電車（行動不方便人使用）由北往南行駛，當時我轉身就
    聽碰一聲，非常大聲，轉身後看見一部箱型車紅色或棗紅色急速前進‧‧」，該
    證人蔡雀美所述之肇事車之車型、顏色與被告駕駛之箱型車一致。而被害人鍾文
    芳被撞擊之第一肇事現場與被告駕駛紅色廂型車撞及交通號誌桿之第二肇事現場
    （新園鄉），兩地相距約三、四公里，若以時速七、八十公里約十餘分鐘可抵達
    ，此情業經警員林重華、黃岱勇於一審證述明確（一審卷第三四、四七頁），參
    以被告之車輛於第二肇事現場肇後車身損壞情形，可印證其車速相當快，而二地
    距離既如此之近，其於第一現場肇事後逃逸，約十餘分鐘後又於新園鄉肇事非無
    可能。
３、被害人鍾文芳遭不詳車輛撞擊後，該肇事車輛逃逸，警方在肇事現場查扣肇事車
    輛遺留現場之車燈罩碎片，又經根據線索，在枋寮鄉鈴成汽車攸理廠查獲ＷＤ─
    九三八一號福特紅色廂型車，經比對該廂型車車燈罩損壞之情形吻合等情，業經
    證人即警員黃岱勇於一審證稱：「發生車禍後很多天，被害人家屬在第四台懸賞
    廣告，有一秘密證人報到枋寮分局，嗣枋寮分局通知我們在他們轄區有一部可疑
    車輛：：我們請出（會同）保養廠老闆取下燈罩碎片並拍照存證；（二包證物何
    來？）一包車禍現場遺留，另一包在之後前往肇事車輛取下來的」等語（一審卷
    第四七頁）。經查，該燈罩碎編號甲、乙係在前開東港鎮○○路肇事現場取回，
    而編號丙、丁之車燈碎片則係自ＷＤ－九三八一號車輛所取下，且經檢察官命警
    員比對碎片甲與丙之裂痕吻合，即肇事現場取回之車燈罩碎片與被告所駕駛車輛
    所取下之碎片，均係同一燈罩之碎片，有檢察官製作之勘驗筆錄及比對相片二幀
    附卷可參（偵卷第四、六頁），一審法院再命證人黃岱勇當庭組合分別取自肇事
    車及第一車禍現場之二包燈罩碎片，經比對結果確可以組合，即裂痕相符（一審
    卷第四八頁），本院再將扣案證物（即甲乙丙丁之燈罩破片四個）送請內政部警
    政署刑事警察局比對鑑驗，編號甲、乙、丙之燈罩破片紋路吻合，係同一燈罩，
    有該刑事警察局鑑驗通知書在卷可考（本院卷內），足證被告確係駕駛上開廂型
    車，在第一車禍現場肇事，撞死被害人鍾文芳後逃逸無誤，其否認犯行，要係卸
    責之詞，不足以採信。此外，並有道路交通事故調查報告表及肇事照片四幀等資
    料在卷可稽。而被害人鍾文芳確因本件車禍死亡，亦經檢察官督同法醫師相驗屬
    實，並製有勘驗筆錄、相驗屍體證明書、驗斷書等附卷為憑。
４、按駕駛人駕駛汽車應注意車前狀況，並隨時採取必要之安全措施，道路安全規則
    第九十四條第三項定有明文。被告於右揭時地駕車本應注意上揭規定，且依當時
    情形，又無其他不能注意之情事，竟疏未警戒車前人車動態，採取適當之安全措
    施，致肇車禍使被害人因之受創死亡，其有過失，甚為明顯，而被害人因本件車
    禍死亡，與被告之過失行為間，並有相當因果關係。事證明確，被告過失致人於
    死之犯行洵堪認定。
三、被告係做工兼以駕駛車輛載運貨物擺地攤為業，係以駕駛為隨業務等情，業經被
    告在警訊供稱：十一月十四日下午就在東港鎮商展場擺地攤，至當日二十三時許
    收攤等情，被告在本院亦供稱：平日沒做工就去商展擺地攤，我在賣襪子等情（
    本院八十九年二月二日訊問筆錄），足證被告係以駕駛車輛為附隨業務，為從事
    業務之人無誤，其駕車肇事致人於死，核其所為，係犯刑法第二百七十六條第二
    項之業務過失致人於死罪。又被告行為後刑法第一百八十五條之四增定：「駕駛
    動力交通工具肇事，致人死傷而逃逸者，處六月以上五年以下有期徒刑刑」，業
    經於八十八年四月二十三日公佈施行，被告行為係在修正之前，依刑法第一條規
    定：行為之處罰，以行為時之法律有明文規定者為限，且此部分與被告業務過失
    致死罪之間，並無牽連或想像競合之裁判上一罪關係，本院自不得論究；又查被
    告有駕駛執照（業經本院核閱無誤）且並非酒醉駕車亦無證據證明被告係吸食毒
    品或迷幻藥駕車、行駛人行道或行經行人穿越道不依規定讓行人優先通行等情況
    下肇事致人於死，故不宜依道路交通管理處罰條例八十六條之規定加重，均併予
    敘明。
四、原審因而適用刑法第二百七十六條第二項，罰金罰鍰提高標準條例第一條前段之
    規定，並且審酌被告肇事後逃逸，情節重大，犯後矢口否認犯行，態度不佳，且
    被告事後尚未已與被害人家屬達成和解等一切情狀，量處有期徒刑二年六月，其
    認事用法均無違誤，量刑亦甚妥適，被告上訴意旨否認肇事撞死被害人，否認過
    失致人於死之犯行云云，並無理由，應予駁回。
據上論結，應依刑事訴訟法第三百六十八條，判決如主文。
本案經檢察官郭振昌到庭執行職務。
中    華    民    國     八十九     年       二       月     十六   日
                              臺灣高等法院高雄分院刑事第二庭
                                  審判長法官  曾永宗
                                        法官  邱永貴
                                        法官  曾玉英
右正本證明與原本無異。
如不服本判決，應於判決送達後十日內向本院提出上訴狀，其未述理由者並應於提
出上訴狀後十日內向本院補提理由書（應附繕本)。
                                      書記官  林靜霙
中    華    民    國     八十九     年       二       月     十七   日
                                             Ｊ


司法院資訊處製作；財團法人民間司法改革基金會備份。
